【裁判字號】    98,家事聲,1
【裁判日期】    980807
【裁判案由】    聲明異議
【裁判全文】
臺灣高雄地方法院民事裁定             98年度家事聲字第1號
聲 明 異 議 人  甲○○
上列聲明異議人因請求離婚聲請訴訟救助事件，異議人對於中華
民國98年7 月17日，本院家事庭司法事務官依職權所為98年度司
家他字第61號確定訴訟費用之裁定提出異議，本院裁定如下：
    主  文
異議駁回。
    理  由
一、異議意旨略以：異議人因為家境貧寒，經法院查證屬實名下
    無任何財產，准予訴訟救助在案，異議人已經與韋祥麟自行
    至高雄市前鎮戶政事務所辦理離婚登記，因未寄回證明，導
    致需要繳納裁判費，鈞院既然准予訴訟救助，異議人所應負
    擔之訴訟費用自不應由異議人負擔，為此，聲明異議，求為
    廢棄原裁定等語。
二、按經准予訴訟救助者，於終局判決確定或訴訟不經裁判而終
    結後，第一審受訴法院應依職權以裁定確定訴訟費用額，向
    應負擔訴訟費用之當事人徵收之。民事訴訟法第114 條第1
    項前段定有明文；又同法第91條第3 項規定，法院依聲請以
    裁定確定之訴訟費用額，應於裁定送達翌日起，加給按法定
    利率計算之利息，其立法理由旨在促使當時人早日自動償付
    其應賠償對造之訴訟費用，故在當事人無力支付訴訟費用時
    ，雖由國庫暫時墊付，然依法院前揭民事訴訟法第114 條第
    1 項規定，依職權裁定確定訴訟費用額，同屬確定訴訟費用
    額之程序，亦應基於同一理由而類推適用同法第91條第3項
    規定加計法定遲延利息（參考臺灣高等法院暨所屬法院94
    年度法律座談會民事類提案34號問題二、三討論結果）。再
    按原告撤回其訴者，訴訟費用由原告負擔，民事訴訟法第83
    條第1 項亦定有明文。
三、經查，異議人即原告與被告韋祥麟間請求離婚事件（本院97
    年度婚字第1217號），經異議人於起訴時聲請訴訟救助，本
    院於民國97年11月27日以97年度家救字第137 號裁定准許訴
    訟救助確定在案，嗣上開離婚事件因兩造審理期間，於98年
    3 月12日及98年6 月26日連續兩次經合法通知，而無正當理
    由均未到庭，依民事訴訟法第191 條規定視為撤回其訴等情
    ，業經本院依職權調取上開卷宗核閱無訛。是原裁定依上開
    法條規定，計算異議人所應向本院繳納之訴訟費用額確定為
    新臺幣仟元，及自裁定送達原告之翌日起至清償日止，按
    週年利率百分之五計算之利息，經核並無不合。至聲請人雖
    主張無資力負擔，且經准予訴訟救助，即不應由異議人負擔
    本件訴訟費用云云，顯屬誤解，再本院准予訴訟救助之裁定
    僅係暫免訴訟費用徵收而已，於訴訟終結後，仍須向應負擔
    訴訟費用之當事人徵收之，本件異議人即原告於起訴後，經
    連續兩次合法通知未到場視為撤回訴訟，故本案訴訟之訴訟
    費用自應由其負擔，而異議人執前開情詞為爭執，均無可採
    。從而，異議論旨執此指摘原裁定不當，為無理由，應予駁
    回。
四、據上論結：本件異議為無理由，依民事訴訟法第240 條之4
    第3 項後段、第95條、第78條，裁定如主文。
中    華    民    國    98    年    8     月     7    日
                    家事法庭法  官  何清富
以上正本係照原本作成。
如不服本裁定應於送達10日內向本院提出抗告狀，並繳納裁判費
新台幣1,000元。
中    華    民    國    98    年    8     月     7    日
                              書記官  葉彥伶


司法院資訊處製作；財團法人民間司法改革基金會備份。
